臺灣臺北地方法院刑事判決　　　　　　　100年度訴字第758號
公　訴　人　臺灣臺北地方法院檢察署檢察官
被　　　告　張麗　
選任辯護人　張振興律師
　　　　　　黃麗蓉律師
上列被告因強盜案件，經檢察官提起公訴（100 年度偵字第298
號），本院判決如下：
    主  文
張麗無罪。
    理  由
一、公訴意旨略以：被告張麗與另二名姓名年籍不詳之成年女子
    ，共同意圖為自己不法之所有，先由被告張麗於民國99年8
    月20日下午1 時許，以假名向不知情之徐壽福承租位於臺北
    市○○區○○路168 巷37號3 樓房屋後，復於99年8 月22日
    上午7 時許，由不知情之王得益（業經檢察官不起訴處分）
    駕駛523-DG號營業小客車，搭載被告張麗至上開租屋處所1
    樓前，被告張麗下車後即開始尋找目標，適見告訴人賈松木
    年長可欺，竟於同（22）日上午9 時許，將告訴人賈松木誘
    騙至上開租屋處內，二人進入屋內後，另二名事先埋伏在現
    場之姓名年籍不詳成年女子，以徒手方式將告訴人賈松木架
    住，被告張麗則從後將告訴人賈松木推倒，強壓告訴人賈松
    木在地，致其無法抗拒，三人再合力脫去告訴人賈松木褲子
    ，搜刮褲子口袋內皮夾中之財物新臺幣（下同）1 萬1 千元
    得手後，被告張麗隨即下樓搭乘王得益所駕駛之前開車輛離
    去，因認被告張麗涉犯刑法第330 條第1 項之加重強盜罪嫌
    等語。
二、按刑事訴訟法第308 條規定：「判決書應分別記載其裁判之
    主文與理由；有罪之判決並應記載犯罪事實，且得與理由合
    併記載。」，同法第310 條第1 款規定：「有罪之判決書，
    應於理由內分別情形記載左列事項：一、認定犯罪事實所憑
    之證據及其認定之理由。」，及同法第154 條第2 項規定：
    「犯罪事實應依證據認定之，無證據不得認定犯罪事實。」
    揆諸上開規定，刑事判決書應記載主文與理由，於有罪判決
    書方須記載犯罪事實，並於理由內記載認定犯罪事實所憑之
    證據及其認定之理由。所謂認定犯罪事實所憑之「證據」，
    即為該法第154 條第2 項規定之「應依證據認定之」之「證
    據」。職是，有罪判決書理由內所記載認定事實所憑之證據
    ，即為經嚴格證明之證據，另外涉及僅須自由證明事項，即
    不限定有無證據能力之證據，及彈劾證人信用性可不具證據
    能力之彈劾證據。在無罪判決書內，因檢察官起訴之事實，
    法院審理結果，認為被告之犯罪不能證明，而為無罪之諭知
    ，則被告並無檢察官所起訴之犯罪事實存在，既無刑事訴訟
    法第154 條第2 項所規定「應依證據認定之」事實存在，因
    此，判決書僅須記載主文及理由，而理由內記載事項，為法
    院形成主文所由生之心證，其論斷僅要求與卷內所存在之證
    據資料相符，或其論斷與論理法則無違，通常均以卷內證據
    資料彈劾其他證據之不具信用性，無法證明檢察官起訴之事
    實存在，所使用之證據並不以具有證據能力之證據為限（最
    高法院100 年台上字第2980號判決參照），是以本案被告張
    麗既經本院認定犯罪不能證明（詳後述），本判決即不再論
    述所援引有關證據之證據能力，合先敘明。
三、按犯罪事實應依證據認定之，無證據不得認定犯罪事實；不
    能證明被告犯罪者，應諭知無罪之判決，刑事訴訟法第154
    條第2 項、第301 條第1 項分別定有明文。又告訴人之告訴
    ，係以使被告受刑事訴追為目的，是其陳述是否與事實相符
    ，仍應調查其他證據以資審認。事實之認定，應憑證據，如
    未能發現相當證據，或證據不足以證明，自不能以推測或擬
    制之方法，為裁判基礎。再認定犯罪事實，所憑之證據，雖
    不以直接證據為限，間接證據亦包括在內，然無論直接或間
    接證據，其為訴訟上之證明，須於通常一般之人均不致於有
    所懷疑，而得確信其為真實之程度者，始得據之為有罪之認
    定，倘其證明尚未達到此一程度，而有合理性懷疑之存在時
    ，即無從為有罪之認定（最高法院52年台上字第1300號、40
    年台上字第86號及76年台上字第4986號判例參照）。又被害
    人與一般證人不同，其與被告處於相反之立場，其陳述之目
    的，在使被告受刑事訴追處罰，內容未必完全真實，證明力
    自較一般證人之陳述薄弱。故被害人縱立於證人地位而為指
    證及陳述，且其指證、陳述無瑕疵可指，仍不得作為有罪判
    決之唯一證據，應調查其他證據以察其是否與事實相符，亦
    即仍須有補強證據以擔保其指證、陳述之真實性，始得採為
    斷罪之依據（最高法院94年度台上字第3326號判決參照）。
    復事實審法院對於證據之取捨，依法雖有自由判斷之權，然
    積極證據不足證明犯罪事實時，被告之抗辯或反證縱屬虛偽
    ，仍不能以此資為積極證據應予採信之理由（最高法院30年
    上字第482號判例意旨參照）。
四、公訴人認被告張麗涉有上揭犯行，無非係以：被告張麗之供
    述、同案被告王得益、告訴人賈松木之指述、證人徐壽福、
    柯沈月女之證述及監視錄影器翻拍照片、現場照片共17張等
    為其主要論據。惟訊之被告固不否認於上揭時間有搭訕告訴
    人，並與告訴人一同進入上址屋內之事實，然堅詞否認有何
    強盜之犯行，辯稱：當日伊係與告訴人為性交易之行為等語
    。
五、經查：
(一)、觀之證人即告訴人賈松木於99年9 月18日警詢時中指述：99
    年8 月22日上午9 時許，伊至中央果菜市場買菜，回程在臺
    北市○○區○○路168 巷附近遇到一名騎摩托車之女子（指
    被告）把伊攔下來，被告拿了伊放在腳踏車菜籃裡的麵條，
    並叫伊跟她走，伊就跟著被告到青年路168 巷37號樓下，被
    告拿著伊的麵條上去3 樓，伊跟了上去，上了3 樓之後，被
    告口中唸著暗語，房間內便出來另外兩名女子把伊架住，被
    告則從伊身後把伊推進去房間倒在地上，被告及另兩名女子
    合力把伊的褲子整件脫下來，伊就很慌張的問「要幹什麼」
    ，其中一個人就從伊褲子兩邊口袋中的兩個皮夾內拿了全部
    的錢跟證件，然後她們把需要的錢跟證件拿走，又把證件跟
    錢放回皮夾接著將皮夾放回伊褲子兩邊的口袋內，其後伊穿
    起褲子後清點才知道伊少了1 萬1 千元，伊遭人推倒在地以
    後沒有力氣便趴在地板上，此時有人從伊背後壓住伊的手臂
    ，伊無法掙脫，直到她們將伊的皮夾放回伊的褲子口袋內，
    伊就馬上爬起來穿褲子跑下樓，伊遭人推倒後有大聲斥責她
    們說「妳們幹什麼，這樣子是強盜」云云（見偵查卷宗第14
    頁至第16頁）；其於99年9 月23日警詢時則改稱：上到3 樓
    後，看見兩名女子，該兩名女子都穿的很少，其中一位僅穿
    著胸罩加內褲，該兩名女子拉著伊的手，被告從後面推伊，
    伊重心不穩便倒在地上，伊倒在地上後，被告從後方將伊皮
    帶解開，伊趴在地上時，沒有親眼看到她們拿伊錢包，但事
    後伊穿褲子時看錢包內只剩下2 千元，少了1 萬1 千元，伊
    有兩個皮夾，放在後面褲袋，右邊皮夾內原有1 萬1 千元，
    後來少了9 千元，剩下2 千元，左邊皮夾則少了2 千元，伊
    起身後看到她們把伊的皮夾及褲子放在櫃子上云云（見偵查
    卷第21頁至第22頁）；其後於偵訊時證人賈木松就其遭強盜
    之過程則指稱：伊跟著被告上到3 樓，一開門被告就把伊推
    進去，裡面有兩名女子，伊倒在地上，該兩名女子脫伊外褲
    ，被告就將伊的褲子拿到外面，伊與那兩個女子在房間內，
    約5 分鐘後，被告將褲子拿來給伊後就馬上離開，伊穿起褲
    子後就發現伊皮包內的1 萬1 千元不見了云云（見偵查卷第
    61頁）；另於本院審理時具結證稱略以：伊跟被告到青年路
    168 巷37號3 樓那邊，到了裡面，有很多房間，不知道被告
    在哪個房間，伊有聽到打手機的聲音，後來就出來兩名女子
    ，一邊一個拉著伊的手，被告推著伊進到房間，伊跌倒撞地
    就昏倒，之後伊醒過來，才想起有三個女的把伊架起來推倒
    ，等伊醒過來時，人都不在了，當天出門身上帶的1 萬多元
    ，係伊前一天去郵局或銀行領了錢，領了之後帶在身上，有
    拿些錢給小孩繳稅，也有拿1 、2 千元給太太，伊是醒過來
    才發現褲子被脫掉，伊不知道褲子被脫掉之過程，伊當天褲
    子裡帶了兩個皮夾，只有一個皮夾放錢，裡面放了1 萬1 千
    元，全部被拿走；當日伊身上原本帶了1 萬3 千多元，買菜
    之後還剩1 萬1 千元，後來被告過來一把拿起伊買的麵條，
    伊就追被告，趕上去後沒有人，就出來兩名女子把伊架住，
    被告就從後面把伊往裡推，那兩名女子把伊往裡拉，伊頭撞
    到地，她們3 人把伊壓住，把伊褲子脫掉，伊就昏迷了，等
    伊醒來，發現伊褲子擺在旁邊，伊趕快看伊的錢還在不在，
    發現伊的皮夾還在，但裡面的1 萬1 千元已經沒有了，伊不
    知道誰脫伊褲子，伊當時昏過去了，她們3 個人就壓著伊脫
    褲子，伊皮夾內的紙鈔都被拿走了，只剩下零錢下7 元，一
    個5 元，兩個1 元云云（見本院訴字卷(一)第50頁至第52頁、
    卷(二)第50頁）。
(二)、互參告訴人賈松木上開各該證詞，告訴人就其之褲子是如何
    遭褪去、告訴人是否有親眼見到被告及另兩名女子拿取被告
    皮夾內金錢之過程、事後告訴人之褲子是放置在一旁或係由
    被告拿給告訴人、告訴人皮夾內之金錢放置情形為何、告訴
    人離去現場時皮夾內所剩餘之金錢為多少等節，前後指述差
    異甚大，是告訴人指述遭被告及另兩名不詳女子強盜過程之
    情節已有前後不一之情形，並非無瑕疵可指。另告訴人指稱
    屋內另兩名女子穿的很少，其中一位僅穿著胸罩加內褲云云
    ，然設若該兩名女子與被告共謀強盜取財，渠等計畫在告訴
    人一進入屋內後隨即壓制告訴人奪取金錢，則該兩名女子理
    當穿著正常服裝，方便在強盜被害人財物之後迅速逃離現場
    ，豈有僅穿著胸罩、內褲之理，是細譯告訴人前揭指述之情
    節，亦有諸多與常理未盡相符之處，自是無法僅憑告訴人賈
    松木之指述，遽為不利被告之認定。
(三)、又告訴人賈松木一再指稱：事發後伊下樓，看到門口有輛計
    程車，伊就問該輛計程車之司機有無看到被告及另兩名女子
    ，其後伊欲至警局報警，途中走出一名漂亮女子說要幫伊處
    理，伊帶該名女子回到現場，先前那位計程車司機從前面跑
    過來給伊5 千元，那名漂亮女子就跟伊說遇到這樣的事情可
    以拿回5 千元就不錯了，如果去報案，一半都拿不到云云（
    見偵查卷第14頁至第15頁、第62頁，本院訴字卷(一)第50頁、
    訴字卷(二)第50頁背面）。查告訴人於警詢時稱該名計程車司
    機穿著白色短袖汗衫，並指認監視器翻拍照片中（偵查卷第
    39頁）左方之白衣男子為當日之計程車司機（見偵查卷第15
    頁、第17頁），而王得益當日之穿著為黑色上衣、迷彩短褲
    ，為偵查卷第39頁相片中右方之男子，業經證人王得益於本
    院審理時具結證述屬實（見本院訴字卷(一)第48頁背面）；另
    告訴人於100 年1 月12日偵訊指稱當日之計程車司機為隨同
    被告張麗到庭之謝清忠，並稱沒看過當日一同應訊之王得益
    （見偵查卷第63頁）；其於100 年8 月10日本院審理時卻一
    改前詞指認一同到庭作證之王得益即為當日給付其5 千元之
    計程車司機（見本院訴字卷(一)第49頁背面至第51頁）。告訴
    人證稱其遭強盜取財1 萬1 千元後，欲至警局報警途中，有
    人返還其5 千元之情節，已與常情有悖，甚且其指述何人為
    該名計程車司機乙節，前後不一，是告訴人證詞之憑信性，
    容有疑義。
(四)、另告訴人賈松木證稱：當日其前往派出所報案時，交付其5
    千元現金之計程車司機亦一同前往，伊有立即向警察表示該
    名男子即為事發後交付其5 千元之計程車司機，惟警察並未
    處理；當日報案後，警察並未帶伊至案發現場沿路查看，報
    案後警察就叫伊回家休息云云（見偵查卷第62頁，本院訴字
    卷(一)第51頁背面、訴字卷(二)第51頁）。惟證人即承辦警察鄭
    國隆、羅伯偉偵訊及本院審理時均具結證稱：事發當日告訴
    人前來警局報案時，並無向員警表示有該名計程車司機一同
    前來警局，又告訴人第一次前來警局報案後，承辦員警即隨
    同告訴人至案發現場沿路查看等語（見偵查卷第69頁至第70
    頁，本院訴字卷(二)第26頁背面至第30頁）。互核前揭告訴人
    證述事發後報案之過程與員警之證詞，情節差異甚大，是告
    訴人指述當日事發經過之證詞，是否與實際情節相符，實非
    無疑。
(五)、復告訴人於本院審理時證稱：當日出門身上帶的1 萬多元，
    是伊在前一天（即99年8 月21日）去國興路的郵局還是銀行
    領錢，領了多少錢伊不記得了，領了之後伊帶在身上，有拿
    些錢給小孩繳稅，也有拿1 、2 千元給伊的太太，伊只有合
    作金庫及漢中郵局之帳戶，伊是以金融卡提領款項云云（見
    本院訴字卷(一)第50頁背面、第52頁背面）。經查，告訴人所
    有之漢中街郵局帳戶自99年7 月1 日至同年8 月30日間並無
    交易紀錄，而其合作金庫西門分行之帳戶，於99年8 月間，
    以金融卡提款之紀錄，僅有於99年8 月17日以金融卡提領1
    萬元款項之紀錄，此有中華郵政股份有限公司臺北郵局、合
    作金庫商業銀行西門分行函文及附件交易明細表在卷可佐（
    見本院訴字卷(一)第64頁、第67頁），則告訴人於99年8 月17
    日提領現金1 萬元後，經其拿取其中部分金錢予其小孩、配
    偶花用及事發當日即99年8 月22日買菜後，其身上攜帶之現
    金是否還有多達1 萬1 千元，亦有可疑。
(六)、而證人即案發現場之鄰居柯沈月女偵訊時雖證稱：後來老伯
    伯（指告訴人）下樓，那個女的已經跑走了，老伯伯在樓下
    說，那個女的脫他褲子把他錢搶光等語（見偵查卷第88頁）
    ，然該名證人證述之內容僅係其轉述聽聞告訴人之語，尚無
    法憑此積極證明被告有前揭強盜之犯行。又證人即案發現場
    之鄰居畢翠傳於本院審理時證述當日見聞之經過（見本院訴
    字卷(二)第30頁背面至第32頁），其證述之情節亦與上開證人
    柯沈月女之證詞及告訴人賈松木指述之情節不符。復卷附之
    監視器翻拍照片（見偵查卷第39頁至第40頁），至多僅能證
    明被告及證人王得益於事發當時前後有在案發現場附近出入
    ，尚無法據此逕認被告有強盜取財之犯行。
(七)、至本件被告就其當日是否係搭乘證人王得益所開之計程車到
    達現場，前後有陳述不一之情形，又其當日是獨自搭乘或係
    與其他友人一同搭乘王得益之計程車到達現場乙節，被告之
    供詞與證人王得益之證詞亦有出入，復被告為何隱匿其真實
    姓名向證人徐壽福承租上址房屋，及證人王得益駕駛計程車
    為何不正常駕駛營業，在搭載被告至現場後竟長時間徘徊現
    場等待被告等情，雖均有可疑之處，然此均非積極事證足佐
    被告上開強盜犯行。
六、綜上事證，本案尚未達於通常一般之人均不致有所懷疑，得
    確信其為真實之程度，而有合理性懷疑之存在，本院無從形
    成有罪之確信。此外，復查無其他積極證據足資認定被告確
    有強盜罪之犯行，根據「罪證有疑，利於被告」之證據法則
    ，既不能證明被告犯罪，依法應為被告無罪之諭知。
據上論斷，應依刑事訴訟法第301 條第1 項，判決如主文。
本案經檢察官陳立儒到庭執行職務
中    華    民    國   100    年    12    月    27    日
                  刑事第二庭    審判長  孫正華
                                法  官  謝昀璉 
                                法  官  張宇葭
上正本證明與原本無異。 
如不服本判決應於收受送達後10日內向本院提出上訴書狀，並應
敘述具體理由；其未敘述上訴理由者，應於上訴期間屆滿後20日
內向本院補提理由書（均須按他造當事人之人數附繕本）「切勿
逕送上級法院」。告訴人或被害人如對於本判決不服者，應具備
理由請求檢察官上訴，其上訴期間之計算係以檢察官收受判決正
本之日期為準。 
                                書記官  張華瓊
中    華    民    國   100    年    12    月    27    日